臺灣新竹地方法院民事判決  
110年度訴字第255號
原      告  鍾俐敏  

被      告  李嘉莉  
訴訟代理人  陳浩華律師

上列當事人間因詐欺案件，原告提起刑事附帶民事訴訟，經本院
刑事庭以109年度附民字第140號裁定移送前來，本院於民國110
年8月20日言詞辯論終結，判決如下：
    主  文
被告應給付原告新臺幣壹佰肆拾參萬元，及自民國一○九年四月
十九日起至清償日止按年息百分之五計算之利息。
原告其餘之訴駁回。
本判決第一項於原告以新臺幣肆拾柒萬柒仟元為被告供擔保後，
得假執行。
原告其餘假執行之聲請駁回。
    事實及理由
一、原告主張：原告於民國105年7月10日、105年10月20日、106
    年6月25日、106年12月15日及107年7月5日參加被告所主持
    之互助會，原告各參加1席，每月每席之會款均為新臺幣（
    下同）2萬元，又原告就上開5個互助會均為活會，詎被告於
    上開互助會結束後並未將會款交付原告，致原告受有財物損
    失，為此提起本件訴訟請求被告賠償原告因此所受損害共計
    1,430,000元。並聲明：（一）被告應給付原告1,430,000元
    ，及自起訴狀繕本送達翌日起即109年3月25日至清償日止按
    年息百分之5計算之利息。（二）前項判決請准供擔保宣告
    假執行。（三）訴訟費用由被告負擔。
二、被告答辯：對原告主張之損失金額1,430,000元無意見等語
    ，並聲明：（一）原告之訴駁回。（二）訴訟費用由原告負
    擔。
三、經查，被告於105年至107年間，在其位於新竹市○○路000號
    住處，發起數個民間互助會，自任會首，原告分別於105年7
    月10日、105年10月20日、106年6月25日、106年12月15日及
    107年7月5日參加被告所主持之5個互助會，詎被告意圖為自
    己不法之所有，明知其資金早已週轉不靈，仍繼續向原告收
    取會款，使原告陷於錯誤，交付會款予被告，受有共143萬
    元之損失，上開事實，業經原告提出被告出具之結算明細表
    、支票影本1紙在卷（本院109年度附民字第140號卷第13頁
    、第15頁），且被告上開犯行，亦經本院109年度易字第240
    、633號刑事判決判處被告罪刑在案，本院依職權調閱上開
    刑事詐欺案件全卷核閱屬實，復為被告所不爭執，有刑事判
    決書及前開刑案卷宗影印節本在卷可稽（見本院110年度訴
    字卷第255號卷第13至232頁），是原告主張被告因故意詐欺
    而侵害其權利，致其受有財產上損失，應堪信為真實。
四、按因故意或過失，不法侵害他人之權利者，負損害賠償責任
    ；故意以背於善良風俗之方法，加損害於他人者亦同，民法
    第184條第1項定有明文。本件被告之詐欺行為，業經本院刑
    事庭判處罪刑在案，業如前述，是被告上開所為，自屬故意
    不法侵害原告之財產權，致原告受有損害，依上開規定，被
    告應負侵權行為損害賠償責任。又被告對於原告主張其因參
    加被告主持之互助會倒會所受損失金額為1,430,000元乙節
    ，亦無爭執（見本院訴字卷第235頁），則原告依民法第184
    條第1項之規定，請求被告賠償1,430,000元，洵屬有據，自
    應准許。
五、末按遲延之債務，以支付金錢為標的者，債權人得請求依法
    定利率計算之遲延利息；應付利息之債務，其利率未經約定
    ，亦無法律可據者，週年利率為5%；給付無確定期限者，債
    務人於債權人得請求給付時，經其催告而未為給付，自受催
    告時起，負遲延責任。其經債權人起訴而送達訴狀，或依督
    促程序送達支付命令，或為其他相類之行為者，與催告有同
    一效力，民法第233 條第1 項前段、第203 條、第229 條第
    2 項分別定有明文。本件原告請求被告負損害賠償之責，既
    未約定履行期，則原告請求被告給付自刑事附帶民事起訴狀
    繕本送達翌日即109年4月19日（刑事附帶民事起訴狀繕本於
    109年4月8日寄存送達於被告住居所之派出所，依民事訴訟
    法第138 條第2 項之規定，於109 年4 月18 日生送達效力
    ，見本院附民字卷第17頁）起至清償日止，按年息5%計算之
    利息，即屬有據，應予准許；至原告請求自109年3月25日起
    算遲延利息，於法尚有未合，則應駁回。
六、綜上所述，原告本於侵權行為之法律關係，請求被告給付原
    告1,430,000元及自109 年4 月19 日起至清償日止，按年息
    5%計算之利息，為有理由，應予准許；逾此範圍之請求，為
    無理由，應予駁回。
七、本判決原告勝訴部分，原告陳明願供擔保請准宣告假執行，
    核無不合，爰酌定相當之擔保金額准許之。至原告敗訴部分
    ，其假執行之聲請已失所依附，應併予駁回。
八、按刑事附帶民事請求，經刑事庭以內容繁雜裁定移送民事庭
    ，依刑事訴訟法第504條第2項之規定，免納裁判費，故依上
    揭規定，本件免納裁判費，此外復無其他訴訟費用，爰不為
    訴訟費用負擔之諭知，併予敘明。
中　　華　　民　　國　　110 　年　　9 　　月　　16　　日
                  民事第二庭  法  官  張詠晶
以上正本係照原本作成。
如不服本判決，須於本判決送達後二十日內向本院提出上訴狀（
須按他造當事人之人數附繕本）。　　　　　　　　　
中　　華　　民　　國　　110 　年　　9 　　月　　17　　日
                              書記官   蔡美如